【裁判字號】    97,上訴,1320
【裁判日期】    970731
【裁判案由】    偽造文書等
【裁判全文】
臺灣高等法院刑事判決                97年度上訴字第1320號
上  訴  人
即  被  告  丙○○
上列上訴人因業務侵占案件，不服台灣台北地方法院九十六年度
易字第二○四一號，中華民國九十七年二月十三日第一審判決（
起訴案號：台灣台北地方法院檢察署九十六年度偵字第八三○號
），提起上訴，本院判決如下：
    主  文
上訴駁回。
    事  實
一、丙○○於民國九十一年三月十二日因業務侵占案件，經台灣
    台中地方法院判處有期徒刑一年，九十一年三月十三日確定
    ，於九十五年十月十七日經緝獲到案入監執行，嗣減為有期
    徒刑六月，於九十六年七月十六日執行完畢出監，於本案不
    構成累犯。
二、丙○○自八十九年間某日起至九十五年七月二十一日止，受
    僱台北市○○區○○街七十二號西武大樓管理委員會，擔任
    總幹事，負責收取該社區住戶繳交之管理費及經辦該社區應
    支付予廠商之費用，為從事業務之人，於九十五年六月間某
    日，收受謝品揚為支付其向西武大樓管委會承租該大樓旁畸
    零地營業使用之租金所交付，發票人為永閏實業有限公司（
    起訴書誤載為郭慧娟）、付款人為第一商業銀行股份有限公
    司重陽分行、支票號碼為ＸＡ0000000號、票載日為
    九十五年八月十五日、票面金額為新台幣（下同）二萬元之
    支票一紙後，竟意圖為自己不法之所有，於九十五年七月二
    十一日（起訴書誤載為三十日）上午某時許，將其所收取而
    為其業務上持有之上開支票一紙，變易持有為所有之意思而
    予以侵占入己，在西武大樓，持向西武大樓住戶甲○○佯稱
    因西武大樓管委會臨時需要支付該大樓雜支費用，而向甲○○週轉調現，並交付前開支票一紙予甲○○作為還款保證。
    嗣廠商永閏公司告知西武大樓管委會主任委員乙○○，將於
    九十五年八月終止租約，並表示已將九十五年八月份租金支
    票交予丙○○，因乙○○發現丙○○離職前，未將支票存入
    銀行帳戶，遂前往銀行申報遺失掛失止付，致該支票屆期遭
    退票，始查獲上情。
三、案經甲○○訴由台灣台北地方法院檢察署檢察官偵查起訴。
    理  由
一、訊據上訴人即被告丙○○否認有上述業務侵占犯行，辯稱：
    「…我收到大樓的支票…因為大樓需要，所以我拿支票跟他
    調現金給我之後，我有馬上存入，我沒有挪用住戶的錢…我
    在九十五年七月二十一日，那天將支票交給甲○○，他拿二
    萬元給我，我在當日存入三萬多元，我如果要侵占．就不用
    存這筆錢…」（九十七年四月十五日本院準備程序筆錄第二
    頁）、「…因為大樓缺錢，（九十五年）七月二十一日拿錢
    給我，我就將錢存入…二萬元確實有存入，我拿到甲○○的
    錢就當天存入…」（九十七年七月十日本院審判筆錄第三頁
    、第八頁）等語。經查，
  (一)被告自八十九年間某日起至九十五年七月二十一日止，受僱
    西武大樓管委會，擔任總幹事，負責大樓安全、清潔維護及
    收取該社區住戶繳交之管理費及經辦該社區應支付予廠商之
    費用，已據被告、證人即西大樓管委會主任委員乙○○陳述
    在卷；被告於九十六年六月間，自向西武大樓管委會承租大
    樓旁畸零地營業使用之廠商永閏公司之實際負責人謝品揚收
    取發票人永閏公司、票號ＸＡ0000000號、票載日期
    九十五年八月十五日、票面金額為二萬元之第一商銀重陽分
    行支票，前揭支票係永閏公司支付西武大樓管委會之九十五
    年八月份租金，亦據被告、證人郭慧娟（主閏公司登記負責
    人）陳述甚詳，並有契約書（九十五年度他字第七八二七號
    卷第十四頁）在卷可稽。
  (二)被告於九十五年七月二十一日，在西武大樓，持上開支票向
    住戶甲○○調借現金二萬元，並將支票交予甲○○，嗣廠商
    永閏公司告知西武大樓管委會主任委員乙○○將於九十五年
    八月終止租約，表示已將九十五年八月份租金支票交予總幹
    事即被告，乙○○發現被告離職前，未將該支票存入銀行帳
    戶，遂前往銀行申報遺失掛失止付，致該支票屆期遭退票各
    情，亦據被告、證人甲○○、乙○○陳述甚詳，與支票及退
    票理由單附卷可稽（九十五年度他字第七八二七號卷第四頁
    ）。雖然被告否認有侵占犯行，並以：「…我確實有於（九
    十五年）七月二十一日，存那筆錢進去，我沒有侵占那筆錢
    …因為大樓缺錢，七月二十一日拿錢給我，我就將錢存入…
    」（九十七年七月十日本院審判筆錄第二頁、第三頁）等詞
    置辯。然而，被告係西武大樓管委會聘僱之總幹事，負責大
    樓安全、清潔維護、收取管理費等相關款項及支出大樓開銷
    ，而相關款項收取後，均需存入西武大樓管委會向台北富邦
    銀行申請開立之帳戶，相關費用支出，則係經主任委員、財
    務委員蓋章後臨櫃提款之事實，此已據證人乙○○證述綦詳
    （九十六年十二月十九日原審審判筆錄，原審卷第六十五頁
    正反面，九十七年七月十日本院審判筆錄第五頁），由於本
    案系爭支票，被告於九十五年六月間已向廠商永閏公司收取
    ，依理被告即應存入西武大樓管委會申請開立之銀行帳戶兌
    領票款，惟被告至至隔月（七月）二十一日，猶未入帳，甚
    而持向大樓住戶調取現金，顯然已經逾越其擔任總幹事之權
    限，被告於九十六年十二月十九日原審審理時亦坦稱：「…
    （郭慧娟所簽發之支票〈本案票號ＸＡ0000000號支
    票〉如何而來？）他先生（謝品揚）交給我的租金，每個月
    都是我收，我平常都是入帳讓財委審核，但這是（張之誤）
    沒有…」（原審卷第六十四頁）等詞。又依據西武大樓管委
    員向台北富邦銀行龍山分行申請開立帳戶之往來明細及存入
    資料記錄，九十五年七月二十一日有三筆現金存入，分別為
    二千三百九十五元、三千八百二十元、一萬六千五百六十八
    元，於九十五年七月二十四日經提領四萬七千元，此有台北
    富邦龍山分行九十六年十月十八日北富銀龍山金服字第○九
    六三三○○○九四號函送之存入憑條及存款明細可稽（原審
    卷第二十五頁至第二十八頁、第四十七頁），無被告所指存
    入二萬元之記錄，並由九十五年七月二十四日始有存款提出
    之記錄，可知無被告所稱西武大樓管委會急需用錢之情形至
    明，況且證人乙○○亦證稱：「都是住戶的管理費，與本案
    廠商的租金無關，其中一萬六千五百六十八元是三樓的管理
    費…」（九十七年七月十日本院審判筆錄第四頁），足見被
    告上開說詞，並不實在。被告顯已將所收取之廠商租金支票
    據為己有以供其支配使用甚明，其所辯並無侵占該租金支票
    之行為與犯意，要係卸責之詞，而無足採。
  (三)綜上所述，本件事證明確，被告業務侵占犯行堪以認定，應
    依法論科。
二、核被告所為，係犯刑法第三百三十六條第二項業務侵占罪。
三、原審認被告業務侵占犯行，罪證明確，適用刑法第三百三十
    六條第二項、刑法施行法第一條之一第一項、第二項前段，
    及審酌被告被告犯罪之動機、目的、手段、業務侵占之金額
    、於原審對本案此部分犯行坦承不諱之犯罪後態度及其他一
    切情狀，量處有期徒刑八月，並以被告業務侵占犯罪時間在
    九十六年四月二十四日以前，合於中華民國罪犯減刑條例減
    刑規定，依該條例第二條第一項第三款規定減為有期徒刑四
    月，及依該條例第九條、刑法第四十一條第一項前段規定，
    諭知以一千元折算一日之易科罰金折算標準。經核原審認事
    及用法，均無違誤，量刑亦甚允當，應予維持。被告上訴意
    旨猶以：「…廠商二萬元支票是本人仍在職時（即九十四年
    〈應係九十五年〉七月二十一日向告訴人甲○○調現，並於
    當日存入大樓帳戶，而乙○○因不辦理業務交接釐清事務，
    又未與我當面求證，即向銀行辦理掛失，造成退票…」，否
    認有業侵占犯行，指摘原判決不當，惟被告上述辯解不足採
    信，其有侵占前揭自廠商收取之支票，調現挪用之業務侵占
    犯行，已詳如前述，其上訴並無理由，應予駁回。
據上論斷，應依刑事訴訟法第三百六十八條，判決如主文。
本案經檢察官黃和村到庭執行職務。
中    華    民    國    97    年    7     月    31    日
            刑事第十三庭  審判長法  官   曾德水
                                法  官   梁耀鑌
                                法  官   林婷立
以上正本證明與原本無異。
不得上訴。
                                書記官   王增華
中    華    民    國    97    年    8     月    5     日
附錄本案論罪科刑法條全文：
刑法第三百三十六條
對於公務上或因公益所持有之物，犯前條第一項之罪者，處一年
以上七年以下有期徒刑，得併科五千元以下罰金。
對於業務上所持有之物，犯前條第一項之罪者，處六月以上五年
以下有期徒刑，得併科三千元以下罰金。
前二項之未遂犯罰之。


司法院資訊處製作；財團法人民間司法改革基金會備份。
